【裁判字號】    95,訴,3206
【裁判日期】    970717
【裁判案由】    損害賠償
【裁判全文】
臺灣高雄地方法院民事判決              95年度訴字第3206號
原      告    甲○○
訴訟代理人    利美利律師
被      告    尚暘廣告有限公司
兼法定代理人  乙○○
被      告    佳盟起重工程行即黃永星
上三人共同
訴訟代理人    石繼志律師
              邱超偉律師
上  一  人
複 代理 人    陳清朗律師
上列當事人間損害賠償事件，本院於民國97年7 月3 日言詞辯論
終結，判決如下：
    主      文
被告應連帶給付原告新臺幣捌拾陸萬伍仟零柒拾柒元，及自民國
九十五年九月二十二日起至清償日止，按週年利率百分之五計算
之利息。
原告其餘之訴駁回。
訴訟費用由被告連帶負擔百分之五十七，餘由原告負擔。
本判決於原告以新臺幣貳拾玖萬元為被告供擔保後，得假執行；
但被告如以新臺幣捌拾陸萬伍仟零柒拾柒元為原告預供擔保後，
得免為假執行。
原告其餘假執行之聲請駁回。
    事實及理由
一、本件原告起訴為如下之主張，並聲明求為判決：(一)被告應連
    帶給付原告2,050,059 元，暨自起訴狀繕本送達翌日起，按
    週年利率5 ％計算之利息；(二)原告願供擔保，請准宣告假執
    行。
（一）原告於民國95年4 月27日經由友人介紹認識被告尚暘廣告
      有限公司之負責人即本案另一被告乙○○，雙方就原告任
      職於被告尚暘廣告有限公司（下稱尚暘公司）及月薪新臺
      幣（下同）5 萬元達成合意，按契約應於同年5 月2 日開
      始述職，惟被告乙○○向原告表示有工作需趕在五一勞動
      節前完成，要求原告於4 月29日提前到職，原告應允之；
      到職首日，原告應被告乙○○要求到位於屏東市○○路28
      7 號（即合作金庫）擔任安裝招牌工作，而安裝當時受被
      告公司委託之另一被告佳盟起重工程行即黃永星（下稱佳
      盟工程行）負責人黃永星駕駛卡吊車，及另一名綽號為小
      毛之訴外人毛忠信之吊車操作者亦在場；當操作吊車之訴
      外人毛忠信將原告吊高至約8 至9 層樓高時，原告雖要求
      將高度放低，詎料事先因被告即佳盟工程行即黃永星提供
      酒類飲料予毛忠信，致酒後操作吊車的毛忠信過失將速度
      放至空檔，致坐在吊籃內的原告，因此連同吊籃摔至隔壁
      7-11便利商店之2 樓頂，當時酒醉的小毛本意圖再將原告
      舉起，幸經同事李俊勸阻後將原告送醫救治。而原告經
      送醫救治後發現原告因此次傷害而受有：(1)第12胸椎及第
      1 、2 、4 腰椎壓迫性骨折(2)尾骨骨折(3)左第5 蹠骨骨折
      (4)右踝骨折又(5)第8 、9 肋骨骨折之傷害，且日後有癱瘓
      之虞。
（二）因原告乃受僱於被告尚暘公司，而被告乙○○則為被告尚
      暘公司之法定代理人，有關工程進行的調度與安排均由被
      告乙○○負責，故被告乙○○亦應為勞工安全衛生法所稱
      之僱主；另佳盟工程行既承攬被告尚暘公司上開招牌安裝
      工程之吊車工作，依勞工安全衛生法之規定，自應與僱主
      即被告尚暘公司同負僱主之責。今被告3 人在均負有於招
      牌安裝及吊車操作時防止墜落所引起危害義務之情形下，
      竟均未為必要之安全措施，而致原告自高處墜落受有上開
      傷害，自應負連帶賠償責任。且被告乙○○既為被告尚暘
      公司之法定代理人，依公司法第23條第2 項之規定，亦應
      與被告尚暘公司負連帶賠償責任。
（三）原告因上開事故，合計受有支出醫藥費用172,337 元、包
      括購買腰骨保護衣、搭乘計程車等在內而增加生活上之必
      要費用支出達34,300元之損害。另原告因受上開傷害，而
      有持續為復健醫療之必要，時間需長達5 年，以每星期3
      次計，原告尚需支出148,200 元；再者，原告在需持續復
      健之5 年期間，因勞動力已有減損，故而受有相當於867,
      658 元之損害。最末，原告亦因本件事故，精神上受有莫
      大之痛苦，爰請求被告應連帶賠償原告1,137,644 元之精
      神慰撫金。又因本件事故後，被告等已給付原告12萬元，
      原告並已收受勞工保險局所為給付之190,080 元，故合計
      原告可請求之金額，應為2,050,059 元。為此，爰依侵權
      行為之法律關係，以及公司法之相關規定，提起本訴。
二、被告則均以下開情詞置辯，並聲明求為判決：(一)原告之訴駁
    回；(二)如被告受不利判決，其願供擔保以免執行。
（一）原告與被告尚暘公司本即係約定原告自95年5 月2 日始正
      式受雇開始上班，然因被告尚暘公司在合作金庫銀行屏東
      分行有一項3 天工期之工程（即95年4 月29日至95年5 月
      1 日）需進行，乃商請原告是否於95年4 月29日即正式上
      班，惟原告向被告尚暘公司表示希望上開3 日之工期仍以
      其平常承攬工程之方式為之，其承攬工資則以每才（平方
      台尺）20元之行情計算。故原告與被告尚暘公司之關係，
      應係成立承攬契約，而非僱傭契約。
（二）因被告佳盟工程行係向被告尚暘公司承攬上開原告所主張
      招牌安裝工程中之吊車工程，故被告尚暘公司與佳盟工程
      行於本件工程之關係，應係以尚暘公司為原事業單位，佳
      盟工程行為承攬人，則承攬人即被告佳盟工程行就其承攬
      部分之事務，方應負勞工安全衛生法所定之僱主之責任；
      被告尚暘公司對於本件工程意外，尚非勞工安全衛生法所
      稱之僱主，原告主張尚暘公司亦需負勞工安全衛生法之侵
      權行為責任，於法無據。
（三）況查95年4 月29日當天上午，兩造於案發地點進行招牌裝
      置工程，至下午4 時40分許，工程項目中正面立體招牌、
      正面橫招、正面立體字均已裝好，接著準備由原告拆裝側
      面立體字。原告坐在吊車吊籃內，該吊車為佳盟工程行所
      有，由佳盟工程行僱用之毛忠信吊車駕駛操作，當時吊籃
      高度約七層樓高左右，原告要求吊車駕駛毛忠信降低吊籃
      ，毛忠信依正常操作方式降低吊籃，惟吊車鋼索煞車疑似
      無法完全制動，致使吊籃下降速度較平時略快，吊籃乃降
      至工程隔壁7-11便利商店二樓鐵皮屋頂並停在屋頂上，然
      吊車之釣鉤仍繼續下降之吊籃底部，並碰撞到原告之小腿
      ，原告因此受傷。佳盟工程行之負責人黃永星亦在現場，
      立即以另一部吊車將擔架與救護人員等送至原告受傷地點
      ，並將原告送往屏東基督教醫院急救。被告佳盟工程行之
      吊車司機並無酒醉至無法工作之情形，原告主張因被告黃
      永星提供酒並同飲，至其無法清醒操作，並非實在。
（四）又查吊車之釣鉤下降之吊籃底部，並碰撞吊籃內原告之小
      腿，造成原告受傷之部分，應僅有腳部(1)右踝骨折(2)有第
      5 蹠骨骨折等傷害，原告所列其餘之傷害，應係原告於事
      故3 個月前因其他事故所受之舊傷；且該舊傷已造成原告
      許久無法工作，復穿著鐵製腰骨保護衣以固定腰、背椎，
      故原告主張事發當日所受傷害之內容，並不實在。原告除
      腳部右踝骨折及第5 蹠骨骨折等傷害外之舊傷，既非此次
      因吊鉤碰撞所致之新傷，故其損害賠償金額部分自不應由
      被告負責賠償；又原告有癱瘓之虞之恐懼，其精神上受有
      煎熬與苦痛云云，乃與本次事故無關，自不能就該腰椎舊
      傷主張要求被告負賠償責任。
（五）再者，因現有關招牌安裝，一般業界並沒有那麼高的吊籃
      ，故一般僅能以吊物之吊車吊人施工，又因招牌之安裝係
      屬短期、臨時性之工作，與固定之鋼構工程不同，不可能
      架設安全網，故僅能設置防止墜落之吊索，原告對此自應
      知之甚詳，被告亦已準備防止墜落之吊帶及安全，故應
      已盡提供必要安全措施之能事，是被告並無過失可言。
（六）另就原告所提出之單據，因經歷之時間久遠，是否有其他
      因素或外力介入，而影響後續醫療及診斷，不無可議，原
      告應立證證明與本件事證有關，始得請求賠償；又依臺灣
      大學附設醫院鑑定之結果，原告不能工作之日數應僅約半
      年，故原告請求5 年減少勞動能力損失金額，亦有未合。
三、兩造不爭執部分：
（一）原告於上開時地，確曾自高處墜落而受傷之事實。
（二）本件事故發生後，被告尚暘公司給付曾原告2 萬元，又被
      告佳盟工程行即黃永星亦給付原告10萬元，合計共給付原
      告12萬元。而原告亦自勞工保險局受領勞工保險給付190,
      080 元。
四、兩造爭執部分：
（一）被告尚暘公司在案發之時，是否為原告之僱用人？
（二）被告尚暘公司有無設置必要之安全措施？是否應為此負侵
      權責任之責？
（三）被告黃永星即佳盟工程行是否應負是件意外之侵權行為責
      任？
（四）被告間是否應為是次侵權行為負連帶賠償責任？
（五）原告當日所受之傷害為何？
（六）原告所請求支各項費用金額是否有據？
五、本院判斷：
（一）被告尚暘公司於案發之時是否為原告之僱用人？
    (一)按稱僱傭者，謂當事人約定，一方於一定或不定之期限內
      為他方服勞務，他方給付報酬之契約。而稱承攬者，則謂
      當事人約定，一方為他方完成一定之工作，他方俟工作完
      成，給付報酬之契約，此觀民法第482 條及第490 條第1
      項之規定自明。參酌勞動基準法規定之勞動契約，指當事
      人之一方，在從屬於他方之關係下，提供職業上之勞動力
      ，而由他方給付報酬之契約。可知僱傭契約乃當事人以勞
      務之給付為目的，受僱人於一定期間內，應依照僱用人之
      指示，從事一定種類之工作，且受僱人提供勞務，具有繼
      續性及從屬性之關係。而承攬契約之當事人則以勞務所完
      成之結果為目的，承攬人只須於約定之時間完成一個或數
      個特定之工作，與定作人間無從屬關係。
    (二)查證人即當日亦在場，且為被告尚暘公司之員工李俊於
      本院審理期間，來院證稱：當日原告有無到被告尚暘公司
      打卡伊並不清楚，但當天那個工程需要三個人一起做，所
      以公司派伊、原告及另一位員工顏裕達到現場，當天我們
      沒有再特別領薪水，也沒有再跟原告請領薪資，原告比伊
      先到公司，公司就發給我們3 人工作單，並且交代工作的
      內容，而去到現場則是要聽吊車公司的人員指揮，當時原
      告沒有帶安全帶及安全帽，但被告尚暘公司有提供等語（
      見本院卷一第212 、213 頁）；由上開證人李俊之證述
      可知，原告既係先至被告尚暘公司，且與被告尚暘公司之
      其餘2 名員工共同至本件事發現場，並與被告尚暘公司之
      另2 名員工顏裕達及證人李俊，共同依被告公司所製發
      之工作單施作，事後證人李俊亦未額外請領薪資，亦未
      向原告請求薪資之情以觀，堪認原告與被告尚暘公司間，
      就本件招牌安裝工程之施作，應存有身份上隸屬之關係，
      且就招牌之安裝係受被告尚暘公司所指揮。揆諸上開論述
      ，原告與被告尚暘公司間，所存在者應為僱傭契約，而非
      承攬契約。被告尚暘公司抗辯係原告向其承攬上開招牌安
      裝工程，並不足取。
（二）被告尚暘公司有無設置必要之安全措施？是否應為此負侵
      權責任之責？被告乙○○是否亦應就被告
    (一)次按，違反保護他人之法律，致生損害於他人者，負賠償
      責任。民法第184 條第2 項前段定有明文。而依勞工安全
      衛生法第5 條第1 項第5 款之規定，雇主對於有防止有墜
      落、崩塌等之虞之作業場所引起之危害，應有符合標準之
      必要安全衛生設備；另同法第8 條第1 項亦規定：僱主對
      於經中央主管機關指定具有危險性之機械或設備，非經檢
      查機構或中央主管機關指定之代行檢查機構檢查合格，不
      得使用；其使用超過規定期間者，非經再檢查合格，不得
      繼續使用。又同法第18條再明定：事業單位與承攬人、再
      承攬人分別僱用勞工共同作業時，為防止職業災害，原事
      業單位應採取左列必要措施：一、設置協定組織，並指定
      工作場所負責人，擔任指揮及協調之工作。二、工作之連
      繫與調整。三、工作場所之巡視。四、相關承攬事業間之
      安全衛生教育之指導及協助。五、其他為防止職業災害之
      必要事項。事業單位分別交付二個以上承攬人共同作業而
      未參與共同作業時，應指定承攬人之一負前項原事業單位
      之責任。上開勞工安全衛生法之規定，乃係對勞工於受僱
      他人工作期間，對勞工人身安全之相關保護規定，自均屬
      保護他人之法律無訛。
    (二)經本院向行政院勞工委員會南區勞動檢查所函查之結果，
      本件招牌安裝工程施作時所使用之吊車，並未經再定期檢
      查合格，且依起重升降機具安全規則第51條之規定，經檢
      查合格之移動式起重機，及對於移動式起重機之使用，亦
      應以吊物為限，不得乘載或吊升勞工從事作業，本件因被
      告尚暘公司復未採工作許可等其他防止吊掛危害職業災害
      之必要措施，方致勞工甲○○（即原告）發生職業災害，
      此有行政院勞工委員會南區勞動檢查所96年2 月9 日勞南
      檢綜字第0961002107號函及隨函檢送之檢查結果通知書在
      卷可稽（見本院卷一第160 頁至168 頁）。雖被告尚暘公
      司辯稱已提供安全帶及安全，故應已盡提供必要安全措
      施之能事，況現實務界施作招牌安裝，均係以本件所使用
      之吊籃及吊車施作云云，然依起重升降機具安全規則第51
      條之規定，起重機僅應用於吊載物品，不得吊載人員起降
      ，被告尚暘公司對此應知之甚詳，竟仍委由被告佳盟工程
      行，使用未經再檢查合格之移動式起重機，違法以不得載
      人之吊籃從事作業，並要求原告搭乘起重機吊掛之吊籃進
      行工程施工，於法即屬有違。況依原告所提出之安全帶及
      安全之照片（見本院卷一第229 、230 頁），其僅以一
      繩索之兩端加以簡易吊，客觀上實不足作為勞工於高處
      施作時避免自高處墜落之保護措施；再者，本件原告受傷
      之經過，依證人李俊所述，係原告連同吊籃一併掉到事
      發地點二樓之鐵皮屋上（見本院卷一第212 頁），故縱有
      上開安全帶及安全，可供勾連於吊籃之上，亦無法發揮
      保護原告之功能，益徵被告尚暘公司未以人員專用之吊籃
      及吊掛設備施作，復未為其他防止原告於高處施作工程時
      自高處墜落之必要安全措施，諸如安全網等，應有過失，
      且與原告所受之上開傷害間，存有因果關係。至被告尚暘
      公司所稱目前一般招牌安裝實務之普遍作法均係如此云云
      ，據證人即被告尚暘公司所請求訊問之萬丹廣告公司之職
      員莊裕成於本院審理期間，來院所證稱：一般安裝大樓四
      樓以上之招牌，如果人可以爬上去就爬上去，如果爬不上
      去，就搭鷹架或用吊籃搭載人上去，在搭鷹架之情形下，
      會戴安全帶，是在鷹架上，當然如果鷹架整個倒下來就
      完蛋了，在七樓以上的招牌裝設，也可能搭鷹架等語（見
      本院卷一第243 頁至第245 頁）可知，本件原告所受僱施
      作招牌之安裝，使用吊車及吊籃並非唯一之施作方法，且
      現實務上在諸如以鷹架施作時，縱配置有安全帶，在鷹架
      倒塌時，仍無法保護在高處作業勞工之安全，堪認現今招
      牌安裝之實務，仍僅以粗略，且不足以保護勞工安全之設
      施進行施作，被告尚暘公司竟以此語置辯，自無足採為其
      有利認定之處。
    (三)綜上，被告尚暘公司既為原告之僱用人，揆諸上開勞工安
      全衛生法之規定，本即應在原告於高處作業時設置必要且
      足夠之安全措施，被告尚暘公司竟未為之，自屬違反保護
      他人法律之規定，並致原告受有損害（原告所受之損害，
      詳下述），依民法第184 條第2 項之規定，自應對原告負
      損害賠償之責。再按公司負責人對於公司業務之執行，如
      有違反法令致他人受有損害時，對他人應與公司負連帶賠
      償之責，公司法第23條第2 項著有明文。被告乙○○既為
      被告尚暘公司之法定代理人，在被告尚暘公司因前開違法
      行為之故，致原告受有損害，依上開公司法第23條第2 項
      之規定，自應與被告尚暘公司負連帶賠償之責。
（三）被告佳盟工程行是否應負是件意外之侵權行為責任？
    (一)再按，事業單位以其事業招人承攬時，其承攬人就承攬部
      分負本法所定僱主之責任；原事業單位就職業災害補償仍
      應與承攬人員負連帶責任。再承攬者亦同。勞工安全衛生
      法第16條定有明文。
    (二)本件被告佳盟工程行既係承攬被告尚暘公司就本件招牌安
      裝工程中之吊車施作部分，則依上述勞工安全衛生法第16
      條之規定，就吊車及吊籃，以及在使用吊車吊籃施作之過
      程中，自應負僱主之責，亦即亦應配備其他必要之安全措
      施。被告佳盟工程行竟以未經再安全檢查之吊車施作，已
      違反上開勞工安全衛生法第8 條第1 項所定法定安全檢查
      之義務，難認無違反法令保護義務之過失。況如前所述，
      被告佳盟工程行亦未於安全帶及安全外，再為其他之安
      全措施及配備，自同違上開勞工安全衛生法第5 條第1 項
      第5 款之規定，並致原告受有傷害，自應負損害賠償責任
      。
（四）被告間是否應為是次侵權行為負連帶賠償責任？
    (一)民事上之共同侵權行為（狹義的共同侵權行為，即加害行
      為）與刑事上之共同正犯，其構成要件並不完全相同，共
      同侵權行為人間不以有意思聯絡為必要，數人因過失不法
      侵害他人之權利，苟各行為人之過失行為，均為其所生損
      害共同原因，即所謂行為關連共同，亦足成立共同侵權行
      為，依民法第185 條第1 項前段之規定，各過失行為人對
      於被害人應負全部損害之連帶賠償責任。最高法院著有67
      年台上字第1737號判例可供查照。
    (二)如前所述，被告尚暘公司與佳盟工程行，既均有過失違反
      保護他人法律之事實，且均應認係造成原告受有如下損害
      事實之共同原因，依上開最高法院之判例意旨，自應連帶
      負損害賠償責任；另如前所述，被告乙○○依公司法第23
      條第2 項之規定，既應與被告尚暘公司負連帶賠償責任，
      則被告3 人就原告因本件事故所受之損害，自應連帶負損
      害賠償責任。
（五）原告當日所受之傷害為何？
    (一)依原告主張，其因本次損害，而受有：(1)第12胸椎及第1
      、2 、4 腰椎壓迫性骨折、(2)尾骨骨折、(3)左第5 蹠骨骨
      折、(4)右踝骨折、(5)第8 、9 肋骨骨折之傷害，有財團法
      人屏東基督教醫院（下稱屏基醫院）診斷證明書1 份在卷
      可稽，惟依本院向屏基醫院查詢之結果，經影像臨床檢查
      第四腰椎及尾椎骨折部分應屬陳舊性傷害，此有屏基醫院
      95年10月31日（95）屏基醫骨字第9510072 號函在卷可稽
      （見本院卷第77頁）。
    (二)然經本院向行政院國軍退除役官兵輔導委員會高雄榮民總
      醫院（下稱榮總）函調原告包括被告等人所辯稱原告前曾
      受傷之全部病歷，再併送屏基醫院原告所有之病歷送國立
      臺灣大學附設醫院（下稱臺大醫院）進行2 次鑑定之結果
      ，臺大醫院先函覆稱原告之胸椎、腰椎骨折應係95年4 月
      之傷害；其後再鑑定函覆稱原告之第一、四腰椎骨折、背
      部傷勢及肋骨骨折應屬95年4 月29日自高處跌落之傷害，
      第5 蹠骨骨折、右足踝骨折與肋骨傷害，亦應為95年4 月
      29日之傷害（見本院卷一第251 頁，以及卷二第5 頁）。
    (三)本院認臺大醫院既係一併參考屏基醫院及榮總之病歷，其
      鑑定之結果，應較為可採。故應認除尾骨骨折外，其餘本
      件原告所受之傷害，均應係因本次事故所受之傷害。
（六）原告所請求支各項費用金額是否有據？
    (一)就原告主張之金額部分是否有據，分論如下：
      1.醫藥費172,337 元部分：原告受有上開所述之傷害，而
        支出醫療費用之部分，有原告提出之屏基醫院之單據58
        紙（本院卷一第12至30頁、第143 至148 頁、第225 至
        227 頁及本院卷二第72至104 頁）及義大醫院單據6 紙
        （本院卷一第149 至151 頁及本院卷二第105 、106 頁
        ）為證。雖被告辯稱因原告所提出之各項單據前後歷時
        久遠，期間有無外力因素介入而影響治療等，原告應立
        證加以證明云云。惟據原告所提出之診斷證明書所載，
        原告於上開期間受傷後，於95年5 月16日起至至97 年4
        月11日為止，均係因上開本件事故所導致之傷害至屏基
        醫院進行治療，有屏基醫院所開立之診斷證明書在卷可
        稽（見木院卷二第174 頁）；又雖如前所述，尾骨骨折
        並非本件事故所導致之傷害，惟經本院依職權函詢屏基
        醫院之結果，無法單獨切割尾骨骨折醫療部分占全部醫
        療費用之比例，有屏基醫院97年5 月5 日（97屏基醫業
        字第9704104 號函在卷可稽（見本院卷二第152 頁），
        ，故原告所提出有關屏基醫院之醫療單據，自應均視為
        原告因本件事故所生傷害必要支出之必要費用。經本院
        審查原告所提出之上開單據，其中屏基醫院單據部分，
        本院卷一第143 至148 頁及第225 至227 頁部分已包含
        在本院卷二所附單據部分，故該部分數據爰不重複計算
        。義大醫院部分為同一單據各提出於本院卷一及本院卷
        二，故其中一份單據不論。又其中本院卷二第88頁、第
        91至93頁、第95至99頁、第101 、102 、104 頁之單據
        因原告以社福或低收入之身分申請減免，故此部分醫療
        費用均獲全額減免，故該部分不記入。經核算上開單據
        ，屏基醫院之醫療費用為74,197元（計算式：21,083＋
        340 ＋24 0＋9,066 ＋100 ＋340 ＋340 ＋360 ＋500
        ＋380 ＋650 ＋100 ＋360 ＋50＋50＋360 ＋50＋50＋
        1,340 ＋430 ＋590 ＋340 ＋540 ＋2,563 ＋120 ＋1,
        975 ＋50 0＋340 ＋27,095＋500 ＋770 ＋690 ＋90＋
        170 ＋40 0＋150 ＋450 ＋200 ＋25＋500 ＝74,197）
        ；義大醫院之醫療費用為98,140（計算式：95,051＋2,
        159 ＋93 0＝98,140）。合計之醫療費用總金額為172,
        337 （計算式：74,197＋98,140＝172,337） 。
      2.增加生活上之需要34,300元部分，包括計程車費24,800
        元、腰骨保護衣5,000 元、購置輪椅費用3,500 元、ㄇ
        型助行器：600 元、及目前已支出之柺杖租金400 元部
        分：原告應上開事故而受有(1)第12胸椎及第1 、2 、4
        腰椎壓迫性骨折、(2)尾骨骨折、(3)左第5 蹠骨骨折、(4)
        右踝骨折、(5)第8 、9 肋骨骨折之傷害，已如前述；因
        原告所受之傷害為脊椎骨折，故此傷害實為嚴重，故原
        告所主張需購置之腰骨保護衣，客觀上應有必要。又購
        置輪椅、ㄇ型助行器及租用柺杖之費用，客觀上亦屬原
        告傷後於生活上必要之輔助工具，故此部分之費用，亦
        應准許。原告主張往返醫院之計程車車資部分，由於原
        告所受為脊椎骨折之傷害且日常活動尚須以乘坐輪椅代
        步，在現今大眾運輸工具在殘障設備設置並非普及之情
        形下，自足認原告往返醫院搭乘計程車是有其必要，故
        亦應准許。故原告附卷之上開單據部分，購置輪椅3,50
        0 元、ㄇ型助行器600 元、租用柺杖之費用400 元及計
        程車費用之部分，業據原告提出單據為證（見本院卷一
        第31至34頁、本院卷一第197 至200 頁），其中原告所
        支出之計程車費用部分經本院核算為22,700元（計算式
        ：1,600 ＋2,000 ＋900 ＋1,100 ＋3,600 ＋4,800 ＋
        2,100 ＋3,000 ＋1,200 ＋2,400 ＝22,700）；合計增
        加生活上之需要為27,200元（計算式：3,500 ＋600 ＋
        400 ＋22,700＝27,200）。惟原告主張支腰骨保護衣及
        其餘計程車支出部分，未見其提出單據以實其說，該部
        分主張不予准許。
      3.未來復健費用148,200 部分：原告主張未來復健費用部
        分為將來必要支出費用，據其提出屏基醫院乙診字第97
        030444號診斷證明書（本院卷二第131 頁）為證，經該
        診斷證明書之內容可知原告所受之傷害「須復健，約一
        星期三次，共約五年」，足見原告因上開傷害確有進行
        復健之必要，且未來尚須負擔非輕之復健費用，堪認應
        屬原告生活上增加之必要支出費用，故此，原告請求被
        告應連帶給付其五年復健部分，應予准許。又原告主張
        復健費用每次190 元，提出有普生診所復健科之收據7
        張（本院卷二第132 至135 頁）為證，每張實際支出均
        為190 元，被告對此金額亦不爭執，足可稽原告主張係
        有理由。又原告請求之金額，以每年52週（計算式：36
        5 日÷每週7 日＝52.1，四捨五入計算為52週）計算，
        復健費用共為148,200 元（計算式：5 年×52週×每週
        3 次×每次190 元＝148,200 元），可稽原告主張之金
        額是有理由。
      4.減少勞動之損害867,658 元部分：
      (1)原告主張其5 年間完全喪失工作能力，雖據提出屏基醫
        院乙診字第96040677號診斷證明書及屏基醫院乙診字第
        97030444號診斷證明書（本院卷一第228 頁及本院卷二
        第131 頁）為證。惟依上開二張診斷證明書所載，上僅
        僅係載明「不宜從事勞動工作，粗估五年」等語，並無
        全然不得從事任何工作之意，故原告主張其喪失全部勞
        動能力而要求被告連帶賠償全額之基本工資，實無理由
        。本院審酌原告所受之傷害，既係多處骨折，且有持續
        復健，期間至少5 年之必要，堪認對原告勞動力之減損
        非輕，佐以勞工保險局已就原告因本件事故所受之上開
        傷害情況，判定原告因是次傷害受有勞工保險殘廢給付
        標準表第10等級之傷害，經各殘廢等級喪失或減少勞動
        能力比率表換算，原告所喪失的勞動能力為46.1 4％，
        有勞工保險局96年12月13日保護一字第09660033 270號
        函在卷可憑（見本院卷第112 頁至113 頁），本院於綜
        合上情之結果，認原告所喪失之勞動力比例，如以46.
        14％計算，應稱允適。而據上開二診斷證明書所載，原
        告「不宜從事勞動工作，粗估五年」，故原告請求被告
        給付5 年之勞動能力喪失，即46.14 ％之勞動能力喪失
        損害賠償，是有理由。
      (2)雖被告抗辯稱本院函請臺大醫院鑑定之結果，據臺大醫
        院之校附醫秘字第0970001517號函稱：「林先生於95年
        4 月29日所受之傷害，依其工作性質考量，不能工作之
        日數應約半年（若為極粗重工作，可能達一年）。」故
        原告主張五年之損害賠償是無理由云云。然就臺大醫院
        就本件所為上開鑑定，僅係就本院所檢送之病歷進行鑑
        定，而未就原告傷後復原之情形，親予診治再予以綜合
        評估，其鑑定結果，就有關原告勞動力減損或無法工作
        期間之認定，客觀上應不若屏基醫院在原告因上揭傷害
        持續就診下所為現況精準之評估，故臺大醫院所為上開
        鑑定，應不足作為認定原告喪失勞動能力之依據，而應
        以屏基醫院所出具之上開診斷證明書為準。
      (3)又原告主張以基本工資為計算勞動力減損工資部分之標
        準，本院認基本工資乃為保護勞工，由主管機關參酌現
        今社會經濟現況等諸多因素所核定之數額，為勞工工資
        之最低標準，故原告主張以此標準為計算，是屬適當。
        查基本工資於96年7 月1 日前，係以15,840元計算，96
        年7 月1 日後改以17,280元計算，故基本工資之計算應
        依上開日期分別為不同金額之計算，合先敘明。
      (4)準上，原告自事發日起算，於基本工資舊制（年收入：
        15,840元×12個月＝190,080 元）時期，為1 年2 個月
        又2 日；基本工資新制（年收入：17,280元×12個月＝
        207,360 元）時期，為3 年9 個月又28日；如自事發之
        日起，原告於基本工資舊制時期得一次請求之總薪資為
        221,257.1 元《計算式：年收入190,080 元×1 年2 個
        月又2 日之霍夫曼係數為1.0000000 ＝221,257.149696
        元，四捨五入計算至小數點後第一位為221,257.1 元》
        ；原告於基本工資新制時期得一次請求之總薪資為705,
        096.4 元《計算式：年收入207,360 ×（5 年之霍夫曼
        係數為4.00000000－0 年2 個月又2 日之霍夫曼係數為
        1.0000000） ＝705,096.412185元，四捨五入計算至小
        數點後第一位為705,096.4 元》。故原告勞動力受損害
        之金額總計為《計算式：（舊制時期221,257.1 ＋新制
        時期705,096.4） ×喪失勞動能力46.14 ％＝427,419.
        5049元，四捨五入計算至整數位為427,420 元》，原告
        在此範圍內之請求，為有理由，逾此範圍部分，則不應
        准許。
      5.精神上慰撫金1,137,644 元部分：
      (1)末按不法侵害他人之身體、健康、名譽、自由、信用、
        隱私、貞操，或不法侵害其他人格法益而情節重大者，
        被害人雖非財產上之損害，亦得請求賠償相當之金額，
        民法第195 條第1 項前段亦有明文。又慰藉金之賠償須
        以人格遭遇侵害，使精神上受有痛苦為必要，其核給之
        標準固與財產上損害之計算不同，然非不可斟酌雙方身
        分資力與加害程度，及其他各種情形核定相當之數額（
        最高法院51年台上字第223 號判例意旨參照）。
      (2)經查，原告正值壯年之際，即因本件事故受有(1)第12胸
        椎及第1 、2 、4 腰椎壓迫性骨折(2)左第5 蹠骨骨折(3)
        右踝骨折又(4)第8 、9 肋骨骨折之傷害，經治療後尚存
        有脊柱遺存畸形及右踝關節活動尚存有障礙之後遺症，
        且因脊柱骨折之故，原告日常生活需以輪椅助行若干時
        日，並需歷經長達5 年之復健療程，已如前述，足徵本
        件事故所造成之上開傷害非但對其生活造成莫大不便，
        對原告肉體及精神上之痛苦甚鉅。再衡以原告目前財產
        僅有88年出廠之汽車乙部，且僅於93年度有收入145,80
        0 元，有稅務電子閘門財產所得調件明細表（本院卷二
        121 頁）在卷可稽，復有原告申請財團法人法律扶助基
        金會屏東分會之法律扶助申請資料卷宗，足證原告實屬
        低收入戶之情事；又被告中之尚暘廣告有限公司，為資
        本額500 萬元之公司，而被告中之佳盟起重工程行，為
        被告黃永星獨資10萬元成立之公司，上開事實有公司登
        記資料查詢（本院卷一第176 至178 頁）及營利事業登
        記資料查詢在卷可稽。爰審酌兩造教育程度、經濟狀況
        、社會地位、原告所受損害程度等一切情狀，認為被告
        賠償原告40萬元之非財產上損害為適當，至原告逾此部
        分之主張，為無理由。
      6.小結：原告請求被告賠償之金額部分，其中醫療費用於
        172,337 元、增加生活必要支出費用於27,200元、將來
        復健費用於148,200 元、勞動能力損失於427,420 元及
        精神慰撫金於40萬元部分為有理由，逾此部分主張為無
        理由駁回；而上述金額總計為1,175,157 元（計算式：
        1 72,337＋27,200＋148,200 ＋427,420 ＋400,000 ＝
        1,175,154 元）。扣除原告已請領之勞工保險給付190,
        080 以及被告事先已給付之12萬元部分，原告尚得對被
        告請求連帶給付865,077 元（計算式：1,175,157 －19
        0,080 －120,000 ＝865,077） 。
七、綜上所述，原告依侵權行為之法律關係，請求被告連帶給付
    原告865,077 元，及自95年9 月22日（即民事起訴狀繕本最
    後送達翌日）起至清償日止，按年息5 ％計算之利息，洵屬
    正當，應予准許；至其逾此範圍之請求，即非有據，應予駁
    回。
八、又兩造均陳明願供擔保，請准宣告假執行及免為假執行，經
    核就原告勝訴之部分，均無不合，爰分別酌定相當之金額准
    許之。至原告敗訴之部分，因其假執行之聲請即失所附麗，
    自應一併予以駁回。
據上論結，原告之訴為一部有理由，一部無理由，依民事訴訟法
第79條、第85條第2 項、第390 條第2 項、第392 條第2 項，判
決如主文。
中    華    民    國    97    年     7     月    17   日
                   民事鳳山分庭法  官  李怡諄
正本係照原本作成。
如不服本判決，應於送達後20日內，向本院提出上訴狀並表明上
訴理由，如於本判決宣示後送達前提起上訴者，應於判決送達後
10日內補提上訴理由書（須附繕本）。
中    華    民    國    97    年     7     月    17   日
                               書記官  陳建琪


司法院資訊處製作；財團法人民間司法改革基金會備份。
